【裁判字號】    91,交上易,292
【裁判日期】    920130
【裁判案由】    過失傷害
【裁判全文】
臺灣高等法院高雄分院刑事判決                  九十一年度交上易字第二九二號
      上  訴  人  臺灣高雄地方法院檢察署檢察官
      被      告  乙○○  男  .
右上訴人因被告過失傷害案件，不服臺灣高雄地方法院九十一年度交易字第四四九號
中華民國九十一年十月三十一日第一審判決（起訴案號：臺灣高雄地方法院檢察署九
十一年度偵字第一二九八０號），提起上訴，本院判決如左：
    主  文
上訴駁回。
乙○○緩刑貳年。
    事  實
一、乙○○有考領合格自小客車駕駛執照，於民國九十年十一月二十五日，駕駛車號
    ΖＥ—０一五三（起訴書誤載為ＪＥ—０一五三）號自小客車，沿高雄市○○區
    ○○路由北往南方向行駛，於是日十時許，行經中華路與同協路口欲左轉同協路
    往東方向行駛時，本應注意汽車行駛時，駕駛人應注意車前狀況，並隨時採取必
    要之安全措施，依當時之天候晴朗、有充足日間自然光線、路面乾燥、無缺陷、
    亦無障礙物，且視距良好，當時並無不能注意之情事，乙○○行經前開路口左轉
    彎後欲通過中華路南北向之機車道時，竟疏未注意車前之人、車動態，貿然前進
    ，適有考領重型機車駕駛由曾展財騎乘車號００Ｅ—八五五號重型機車後載甲○
    ○○，亦沿中華路由南往北方向之機車道騎乘，亦疏未注意直行車尚未進入交岔
    路口，而轉彎車已達中心處開始轉彎，直行車應讓轉彎車先行，於騎乘至前開路
    口欲直行通過時，見乙○○所駕駛之自小客車轉彎過來欲直行通過時，並未讓乙
    ○○所駕駛之自小客車先行通過，致遭乙○○所駕駛之前開自小客車以車頭保險
    桿處撞及曾展財所騎乘機車之左側車身處，林羅秋月因之摔跌倒地，而受有頭部
    外傷併前額撕裂傷（一公分）、右足第二股骨蹠骨骨折、右肩關節韌帶損傷、雙
    膝、左大拇指、右手臂擦傷（均各一×一公分）等傷害。嗣經路人報警，處理員
    警至事故現場尚不知何人為肇事者時，乙○○即自承為肇事者，並進而接受裁判
    。
二、案經被害人林羅秋月訴請高雄市政府縣警察局三民第一分局報請台灣高雄地方法
    院檢察署檢察官偵查起訴。
    理  由
一、訊據被告乙○○固坦承於前開時間、地點，駕駛上揭車號自小客車撞及由證人曾
    展財所騎乘之機車，並致後載之告訴人林羅秋月倒地受傷等情不諱，惟矢口否認
    有何過失傷害犯行，辯稱︰我當時之車速僅約二十至三十公里間，且我轉彎通過
    時並未看到證人曾展財騎乘機車過來等語。
二、按汽車行駛時，駕駛人應注意車前狀況，並隨時採取必要之安全措施；又按汽車
    行駛至交岔路口，直行車尚未進入交岔路口，而轉彎車已達中心處開始轉彎，直
    行車應讓轉彎車先行，道路交通安全規則第九十四條第三項及第一百零二條第一
    項第六款但書分別定有明文。
三、經查︰
（一）右揭事實，業據告訴人指述︰當天由友人曾展財騎乘機車載我，行駛中華路往
      左營方向騎乘，行經中華路與同協路口時欲直行，突然有一部自小客車從我左
      後方撞過來，被告並無煞車，我眼睜睜看著被告所駕駛之自小客車撞上我所乘
      坐之機車，在發生撞擊前，我有看見被告駕車轉彎過來等情甚詳，復經證人即
      騎乘機車附載告訴人之曾展財亦於原審調查時到庭證稱︰我當天騎乘機車後載
      告訴人，沿中華路由南往北方向騎乘，行經前開路口我是綠燈剛起步直行，我
      之車速約二十至三十公里，我當時有看到被告左轉彎直行過來，我看到被告所
      駕駛之車輛後，要趕快通過，但已經來不及了，被告即從我所騎乘機車之左後
      方撞上來，被告當時所駕駛之車速很快等語甚明（見原審卷第二十二頁），又
      經證人即到場處理之員警莊文裕於原審調查時結證︰我當天執行車禍處理勤務
      ，我到現場後，看到被告所駕駛之自小客車壓在告訴人所乘坐之機車車身上，
      我與同仁在現場拖了很久才託出證人曾展財的機車，現場還有一條機車倒地刮
      地痕約長五點五公尺，從被告自小客車之後方一直延伸到機車倒地處，散落物
      是在機車倒地地方，另自小客車車尾處，還有一塊白色保險桿的碎片等語明確
      （見原審卷第二十頁、第二十一頁）。
（二）又據事故發生後員警到場所測繪之道路交通事故調查報告表及所拍攝之事故現
      場與車損照片六幀所呈：於肇事後被告所駕駛之自小客車停於中華路南北向之
      機車道前，車頭朝東尾朝西，左、右後輪距離中華路機車道與外側快車道間之
      安全島之延伸線各為五點五公尺及四點八公尺，右側前、後輪距離同協路慢車
      道與快車道間之行車線之延伸線各約一點五及一點六公尺，告訴人所乘坐之機
      車係向右傾倒，車頭朝北、車尾朝南，且被告所駕駛之自小客車右前方至中間
      處之保險桿處則壓住證人曾展財所騎乘機車左後車身處，現場並無任何煞車痕
      ，且被告之自小客車車身後方有一條刮地痕一直延伸至機車倒地處，約長五點
      五公尺，被告之自小客車係車頭左側至中間處之保險桿凹損、破碎，證人曾展
      財之機車則係左側踏板區、左後車身受損，機車座墊亦掉落受損，前檔泥版處
      亦破損等情甚明。
（三）據前所述，足認被告駕駛自小客車沿高雄市○○路由北往南方向行駛，行經中
      華路與同協路口欲左轉同協路往東方向，被告左轉彎已通過路中心完成左轉，
      而欲直行通過，而證人曾展財所騎乘之機車則沿中華路由南往北方向騎乘，行
      經前開路口欲通過時，已見被告所駕駛之自小客車轉彎過來時，被告駕車欲直
      行通過竟疏未注意證人曾展財騎乘機車遇綠燈剛起步欲通過交岔路口，以至未
      採取煞車或閃避等安全措施，且證人曾展財亦未讓被告所駕之車輛先行通過，
      致生本件車禍事故甚明。
（四）被告駕車依法即負有前開之注意義務，應注意車前之人、車動態，隨時採取適
      當、必要之安全措施，並依當時之天候晴朗、有充足日間自然光線、路面乾燥
      、無缺陷、亦無障礙物，且視距良好，有前揭道路交通事故調查報告表載述明
      確，其並無不能注意之情事，竟疏未注意在行經前開交岔路口時，應注意車前
      狀況，並採取必要之安全措施，竟疏未注意，致生本件車禍事故，其有過失甚
      明。雖告訴人所乘坐之機車騎乘者曾展財於行經事故路口，有未注意讓已達中
      心處之轉彎車先行前進，致與被告所駕駛之車發生車禍事故，堪認就本件車禍
      事故之發生亦有過失，惟究未能據此解免被告疏失之責，併此說明。
（五）告訴人因本件車禍事故，因而受有頭部外傷併前額撕裂傷（一公分）、右足第
      二股骨蹠骨骨折、右肩關節韌帶損傷、雙膝、左大拇指、右手臂擦傷（均各一
      ×一公分）等傷害，亦有高雄醫學院附設中和紀念醫院及台灣礦工醫院出具之
      診斷證明書各一紙及告訴人受傷相片共四幀附於發查卷可憑，是告訴人之傷害
      與被告之上述過失行為間顯有相當因果關係，被告自應負過失傷害之責任。
（六）綜上所述，足見被告所辯，顯係卸責之詞，不足採信。本件事證明確，被告過
      失傷害犯行，堪以認定。
四、核被告乙○○所為，係犯刑法第二百八十四條第一項之過失傷害罪。被告於肇事
    後即留在現場，待處理員警到場處理時，尚不知何人為肇事者時，即自承為肇事
    者，並接受裁判，業經有證人即處理員警莊文裕於原審到庭證述明確（見原審卷
    第二十頁），經核與刑法第六十二條前段之自首規定相符，依法應減輕其刑（原
    審誤植先加後減）。
五、原審以被告罪證明確，因予適用刑法第二百八十四條第一項前段、第六十二條前
    段、第四十一條第一項，罰金罰鍰提高標準條例第一條前段、第二條（原審漏引
    ）之規定，並審酌被告之素行良好，有台灣高等法院被告全國前案紀錄表一份在
    卷可按，被告因未注意車前之人、車動態至未採取必要之閃避與安全措施致生本
    件車禍事故，而告訴人所乘坐機車之駕駛者曾展財亦有疏未讓已完成轉彎之車輛
    先行通過之亦有過失之情節，告訴人因本件車禍事故所受之傷害程度，被告於事
    故發生後雖有支付七千六百四十元之醫療費用，及一萬五千元之機車修理費用，
    有收據一紙在卷可憑，惟尚未與告訴人達成和解，及被告飯後在庭態度尚可等一
    切情狀，量處拘役五十日，併諭知如易科罰金之折算標準，認事用法核無違誤，
    所處之刑亦屬適當。檢察官上訴意旨，以原審認案外人曾展財對於本件車禍之發
    生與有過失，並處以被告拘役五十日，認事用法不當，且量刑過輕為由，指摘原
    判決不當云云。然查：本件車禍被告與案外人曾展財均有過失，已詳如前所述，
    且於本院調查時被告已於九十二年一月十五日與告訴人成立和解，賠償告訴人新
    台幣（下同）二十三萬元，和解當日給付十八萬元，餘款五萬元，每月六日清償
    一萬元，告訴人已不願再追究等情，有撤銷告訴狀及和解書各一份附於本院卷第
    三十二頁至第三十五頁可憑，足見檢察官上訴，為無理由，應予駁回。又查被告
    未曾受有期徒刑以上刑之宣告，有卷內前科表可查，經此偵審程序教訓，應知所
    警惕諒無再犯之虞，本院認所宣告之刑，以暫不執行為適當，併諭知緩刑二年，
    以勵自新。
六、被告經合法傳喚，無正當理由不到庭，不待其陳述逕行判決。
據上論斷，應依刑事訴訟法第三百六十八條、第三百七十一條，刑法第七十四條第一
款，判決如主文。
本案經檢察官方娜蓉到庭執行職務。
中    華    民    國      九十二      年      一      月     三十   日
                              臺灣高等法院高雄分院刑事第二庭
                                  審判長法官  林正雄
                                        法官  趙家光
                    法官  黃壽燕
右正本證明與原本無異。
不得上訴。
                                  法院書記官  黃富美
中    華    民    國      九十二      年      一      月    三十    日
附錄本判決論罪科刑法條：
刑法第二百八十四條第一項前段：
  因過失傷害人者，處六月以下有期徒刑，拘役或五百元以下罰金。


司法院資訊處製作；財團法人民間司法改革基金會備份。
